【裁判字號】    92,上,449
【裁判日期】    920811
【裁判案由】    給付貨款
【裁判全文】
臺灣高等法院民事判決                              九十二年度上字第四四九號
    上  訴  人  立安製衣事業股份有限公司
    法定代理人  黃奇輝
    訴訟代理人  黃泰鋒律師
                劉曦光律師
    被上訴人    上企業有限公司
    法定代理人  陳   競
    訴訟代理人  官朝永律師
右當事人間給付貨款事件，上訴人對於中華民國九十二年三月十四日臺灣板橋地方法
院九十一年度訴字第九三一號第一審判決提起上訴，本院判決如左：
    主      文
原判決關於命上訴人給付超過新台幣貳佰貳拾壹萬捌仟壹佰肆拾陸元本息部分，及該
部分假執行之宣告，暨該訴訟費用之裁判均廢棄。
右開廢棄部分，被上訴人在第一審之訴及其假執行之聲請均駁回。
其餘上訴駁回。
廢棄部分第一、二審訴訟費用由被上訴人負擔，駁回部分第二審訴訟費用由上訴人負
擔。
    事      實
甲、上訴人方面：
一、聲明：(一)原判決不利於上訴人部分廢棄。(二)右廢棄部分，被上訴人在第一審之訴
    及其假執行之聲請均駁回。
二、陳述：除與原判決記載相同者外，補稱略以：
    (一)原審法院認定布料色差屬於一望即知或稍加比對即可知之瑕疵，綜觀判決理由
      並無任何證據就此加以證明，是在未有其他證據證明之前，原審法院逕認上訴
      人於收受當時或依通常檢查即能發現色差之瑕疵云云，顯然過於率斷，亦毫無
      根據，況民法上物之瑕疵擔保責任，有關債權人有無能力發現瑕疵之情事，並
      非端視給付標的物有何種瑕疵而定，易言之，債權人是否能一望即知，或依通
      常程序發現瑕疵物，除由物品本身之瑕疵種類予以判斷之外，尚應視履約當時
      之客觀環境情事（如有無交付遲延等），債權人有無能力、時間對債務人給付
      之物品一一檢測綜合判斷才是，本件被上訴人延誤交付貨物之後，為免造成或
      擴大損失，上訴人增派人員緊急趕工均有所不及，依一般合理正常之作業程序
      ，客觀上根本無法一一檢驗布料有無瑕疵（或瑕疵之數量），詎原審法院對此
      客觀事實不予詳查，逕謂上訴人收受貨物製成成衣運送出國，應視為承認所受
      領之物無瑕疵，其所為之認事用法，顯然與法不符。
    (二)再者，原審法院既然認為由民國九十一年一月十五日傳真函之記載所示，其中
      美金三萬零五百七十九點九四元與布差有關，則至少在美金三萬零五百七十九
      點九四元之範圍內，為布差瑕疵所造成上訴人之損害顯然無誤，至於上訴人嗣
      後有無於應付貨款中扣除或何時主張扣款，乃上訴人主張抵銷之權利，事涉其
      他客觀環境因素，縱始未主張抵銷，依論理及經驗法則，原審法院亦無法可憑
      此而推斷物品並無瑕疵。
    (三)有關上訴人遭第三人扣款美金九萬三千七百五十六點二九元，實係源於第三人
      LAUREN於八十八年四月中旬，向上訴人訂購型號ELCB27917之成衣，訂單號為
      28037、28038及28039，並經上訴人重新整理製作「製造單」分別編列訂單號
      為A008052、A008053及A008054，向被上訴人訂購雙刷搖粒布料（採購單號為
      A890095及A890114），嗣因被上訴人延誤交布，上訴人趕工製成成衣後運送海
      外交付予第三人，經第三人於詳細檢查後，始發現布料色澤有不均勻、誤差等
      瑕疵，為此，第三人隨即以布料色差之瑕疵為由，於九十年九月二十八日及同
      年十月二日分別自應付予上訴人之貨款中扣款，此等情事，由第三人之訂單型
      號（STYLE）係ELCB27917，訂單號碼分別為28037（TOTAL：10650）、28038
      （TOTAL：6346）及28039（TOTAL：3190），顏色分別為黑色（BLACK）、深灰
      色（CHARCOAL）、紅色（DK SLED RED）核與上訴人轉向被上訴人採購之製造
      單、主料採購單相符，足見，第三人LAUREN前開所採購之布料係由上訴人轉向
      被上訴人採購無誤。
    (四)至於第三人LAUREN扣款與被上訴人瑕疵給付間有因果關係乙節，由原審被證四
      第一頁通知人乃第三人代理人NEWTIMES公司，第二頁扣款美金九萬三千七百五
      十六點二九元之部分其上記載之客戶名稱：LAURAN；訂單型號ELCB27917，訂
      單號碼28037、28038及28039均與上訴人轉向被上訴人採購之製造單、主料採
      購單上所載均為一致可稽，上訴人遭第三人LAURAN扣款美金九萬三千七百五十
      六點二九元，實係歸因於被上訴人給付之貨物有瑕疵，至為灼然。
    (五)有關空運費用十四萬八千五百八十二元部分，依運送人即寶明企業有限公司出
      示之明細所載OCEAN FREIGHT CAF（LESS）-25943.00，該筆費用實際上已扣除
      海運費用二萬五千九百四十三元。
    (六)本件契約，上訴人共下訂單九筆，每筆金額均有對帳單、請款單在卷可考，是
      兩造間關於本件貨款給付之爭議，所爭執者乃九筆貨款之總金額，非單純一筆
      買賣價金之給付，故上訴人於九十一年一月九日開妥支票總金額二百十九萬七
      千八百六十四元待原告受領部分，被上訴人究竟有無受領遲延，自應就各該買
      賣契約分別加以審查才是（例如：被上訴人可就兩造間未產生爭議之貨款，且
      在足敷清償之金額範圍內，予以受領），準此，原審法院認為上訴人給付之總
      金額未達原審法院認定九筆訂單之總金額，而謂上訴人為一部給付，顯未依債
      務本旨提出云云，顯然無理由。
三、證據：除援用原審提出者外，補提發票、統一發票為證。
乙、被上訴人方面：
一、聲明：上訴駁回。
二、陳述：除與原判決記載相同者外，補稱略以：
    (一)兩造間業務往來經年，被上訴人並非上訴人唯一之布料供應商。
    (二)被上訴人果知布料有瑕疵，被上訴人應有較佳之修補能力，何需假手他人，況
      被上訴人將對帳單送達上訴人後，上訴人均未表示異議，顯係臨訟始主張瑕疵
      給付。
    (三)兩造間雖有九筆訂單，被上訴人一再要求上訴人就無爭議部分先行清償，卻不
      為上訴人所採，足證上訴人就九筆訂單均有異議，不願依訂單金額給付。
    (四)對於上訴人主張空運費已扣除海運費二萬五千九百四十三元一節不爭執。
三、證據：援用原審提出者。
    理      由
一、本件被上訴人起訴主張：上訴人自九十年四月十一日起至同年十一月一日止向被
    上訴人所採購之布料中，A900079/98/99/116、A900130、A900143、A900160、
    A900137、A900179號訂單部分，尚欠價金二百四十五萬九千五百九十二元未付，
    爰依民法第三百六十七條規定，請求上訴人給付前開價金及自支付命令送達翌日
    起至清償日止，按週年利率百分之五計算之法定遲延利息。
二、上訴人則抗辯：兩造間固有前揭買賣關係存在，惟依兩造主料採購單注意事項第
    (三)項前段約定，被上訴人如遵期交付時，縱被上訴人所交付之數量超過上訴人所
    訂購之數量，上訴人亦就其超過部分之良品加付百分之三貨款，然若被上訴人逾
    期交貨時，超過部份則不予計價；而就本件A900079、A900099、A900098、A9001
    16、A900130、A900143、A900160、A900137及A900179號訂單部分，被上訴人遲
    延交付之布料及瑕疵布料經上訴人置放庫房者為二百七十九點九五公斤，該「單
    面羅紋磨毛布」單價為每公斤二百七十五元，故被上訴人就此部分之價額七萬六
    千九百八十六元應不得請求。至Ｃ領片重織補貼費用，上訴人僅同意以每片五元
    之單價計算，貼補被上訴人約五萬二千九百二十五元。上訴人並主張以下列債權
    抵銷被上訴人之請求：(一)上訴人因被上訴人遲延交付A900130號訂單之布料，致
    必須以空運取代海運，送至國外客戶，增加支出空運費用十四萬八千五百八十二
    元。(二)被上訴人交付之A900137號訂單之布料未達色澤標準，上訴人支出修補費
    用四千零十六元。(三)上訴人向被上訴人訂購雙刷搖粒布料，有色澤不均勻、色差
    等瑕疵，致上訴人為國外客戶扣款美金九萬三千七百五十六點二九元。此外，其
    於九十一年一月九日即通知被上訴人領取貨款，被上訴人遲誤受領，自不得請求
    同年二月九日起算之遲延利息。
三、原審判決認為被上訴人之請求中，單面羅紋磨毛布七萬六千九百八十六元不應准
    許，Ｃ領片重織補貼費用僅得請求五萬二千九百二十五元（被上訴人請求金額為
    六萬八千八百零三元），其餘均予准許，扣除上訴人得予抵銷之債權即空運費用
    十二萬一千三百四十二元後，上訴人應給付二百二十四萬五千三百八十六元及自
    九十一年二月九日起至清償日止遲延利息，逾此部分則駁回被上訴人之請求，上
    訴人就其敗訴部分提起上訴，被上訴人受敗訴判決部分則未聲明不服。
四、查上訴人自九十年四月十一日起至同年十一月一日止，陸續向被上訴人購買布料
    ，其中編號A900079/98/99/116、A900130、A900143、A900160、A900137、
    A900179號訂單，如Ｃ領片重織之補貼費用係以被上訴人主張之六萬八千八百零
    三元計算，尚有價金二百四十五萬九千五百九十二元尚未給付予被上訴人之事實
    ，為兩造所不爭，並有應付帳款請款單、對帳單、統一發票、主料採購單附卷可
    稽（原審卷第十六至四十頁），堪信為真實。另號碼為JD00000000號之統一發票
    固本為A900098號訂單之貨款，然因A900079及A900099號訂單部分上訴人尚有十
    萬七千五百三十三元未付，及A900098訂單部分上訴人雖已支付四十二萬五千六
    百四十七元，但尚有一萬零六百二十五元之貨款尚未支付，故就該紙發票被上訴
    人仍請求十一萬八千一百五十八元價金 (107,533+10,625=118,158)等情，亦據
    被上訴人提出主料採購單及對帳單（原審卷第二六四至二七０頁）為證，核與被
    上訴人所為傳真信函之記載相符（原審卷第六一頁），上訴人對尚未給付之總價
    款既不爭執，顯見被上訴人此部分之陳述應屬真實。至Ｃ領片重織補貼費用部分
    ，上訴人對其同意補貼被上訴人重織費用二分之一部分明確表示不爭執（參見原
    審九十一年十一月二十六日準備程序筆錄），性質上即屬自認，且原審認為被上
    訴人無法舉證證明是以售價每片十三元之二分之一計算，故補貼費用非其主張之
    六萬八千八百零三元，而依上訴人之主張以成本價每片十元之二分之一為據，認
    為上訴人此部分所補貼之金額即應為五萬二千九百二十五元（每片補貼五元，共
    一萬零五百八十五片），應為有據，上訴人上訴理由中就此亦未再爭執。從而本
    件爭點為：(一)扣款美金九萬三千七百五十六點二九元及修色費用四千零十六元得
    否主張抵銷？(二)空運費用有無扣除海運費用？(三)被上訴人是否曾經提出給付？
五、按當事人主張有利於己之事實者，就其事實有舉證之責任，民事訴訟法第二百七
    十七條前段定有明文。復按買受人應按物之性質，依通常程序從速檢查其所受領
    之物，如發見有應由出賣人負擔保責任之瑕疵時，應即通知出賣人；買受人怠於
    為前項之通知者，除依通常之檢查不能發見之瑕疵外，視為承認其所受領之物；
    不能即知之瑕疵，至日後發見者，應即通知出賣人，怠於為通知者，視為承認其
    所受領之物，民法第三百五十六條亦有規定。經查：
  (一)美金扣款部分：
    1.上訴人主張第三人LAUREN向其採購型號ELCB27917之成衣，訂單號為28037、28
      038及28039，經上訴人編列訂單號為A008052、A008053及A008054，向被上訴
      人訂購雙刷搖粒布料（採購單號為A890095及A890114），嗣因被上訴人延誤交
      布，上訴人趕工製成成衣後運交第三人，經第三人發現布料色澤有不均勻、誤
      差等瑕疵，於九十年九月二十八日及同年十月二日分別自應付予上訴人之貨款
      中扣款，雖據其提出傳真文件、製造單及主料採購單為證。然本件就被上訴人
      所請求給付之貨款部分，其模式均為由兆富公司向上訴人下單後，再由上訴人
      下單向被上訴人購買布料，此為兩造所不爭。而被上訴人主張其交貨前，均先
      證稱：「被上訴人交付布料時，顏色品質必須經由我們檢驗核可後，再由上訴
      人加工」等語（參見原審卷第三一三至三一五頁）相符；上訴人對此雖不爭執
      ，但以當初送驗者僅為樣布，大量生產時並未再送驗等語置辯。惟查布料顏色
      是否不均勻，或有色差，衡情屬於一望即知或稍加比對即可知之瑕疵，縱如上
      訴人所稱僅以樣布送驗，但如被上訴人嗣後所生產者與樣布不符，上訴人於收
      受時或於裁製成衣過程中當可立即知悉，應非屬依通常檢查不能發現之瑕疵。
      兩造間A008052、A008053及A008054號訂單業經被上訴人於八十九年六至八月
      間陸續交付完畢，上訴人且已裁製成成衣運送出國，上訴人既於收受時相當期
      間內不為通知，揆諸前揭法條之規定，應視為承認其受領之物。
    2.又上訴人就其所主張之布料有色差瑕疵，僅出具國外客戶之索賠信函及相關訂
      單資料、賠償細目等資料，此為被上訴人所否認，而依上訴人出具之傳真函所
      載內容觀之（原審卷第二三五頁），上訴人本身亦要求國外客戶提供公證公司
      的證明或檢驗機構的公證報告，才能報帳，上訴人既無法就此舉證以實其說，
      實難認被上訴人所交付之布料確有其所指之瑕疵。何況上訴人主張遭國外客戶
      扣款之金額為美金九萬三千七百五十六點二九元，應由被上訴人賠償，然此與
      上訴人所提九十一年一月十五日傳真函中所載「其中美金三萬零五百七十九點
      九四元與布差有關」等語（原審卷第二四七頁），金額並不相符，倘上訴人果
      有因被上訴人之瑕疵給付而扣款，豈會對於被上訴人主張扣抵金額前後差距達
      美金六萬元。
    3.且不論上訴人遭扣款為美金九萬餘元抑或是美金三萬餘元，折合新台幣均為一
      百萬元以上，然依上訴人所提傳真函所載（原審卷第五五頁），其於八十九年
      十二月十一日即已知悉布料之瑕疵，復自承前開扣款已於九十年九月二十八日
      及同年十月二日經國外客戶扣除完畢，但由其於九十一年一月間開妥之四紙支
      票觀之（原審卷第五四、五八至六０頁），總金額仍達二百十九萬七千八百六
      十四元，與被上訴人主張之二百四十五萬餘元，差距不到三十萬元，顯見其當
      時並未主張此筆扣款甚明，此復為上訴人所自承，倘被上訴人交付之布料果有
      瑕疵，何以上訴人未於該時主張扣款？退步言，縱認布料確有不能即知之瑕疵
      ，上訴人於國外客戶告知時仍未即時通知被上訴人，揆諸首揭法條規定，亦應
      視為承認受領之物，不得再行主張該批布料具有瑕疵而請求損害賠償。
  (二)修色費用部分：
    上訴人主張A900137號訂單部分，被上訴人遲延交付之布料未達色澤標準，故主
    張被上訴人應負擔修補瑕疵費用四千零十六元等情，雖據其提出送貨單四紙為證
    （原審卷第五三頁）。然被上訴人既否認該批布料具有瑕疵，上訴人復無法舉證
    證明該批布料確有瑕疵，及被上訴人曾數次派員前往查看修色情形等事實，自難
    為有利於上訴人之認定，此部分之主張，尚非可採。
  (三)另上訴人雖已收受被上訴人開立之統一發票，且報稅作帳完畢，但因被上訴人所
    開立之統一發票就上訴人而言，於申報稅捐時可獲得利益，故其逕持以報稅，亦
    屬情理之常，且事後尚可以開立折讓單之方式處理，故不能逕以上訴人持之報稅
    完畢即認上訴人承認被上訴人所主張之全數價金。
六、再按債務人遲延者，債權人得請求其賠償因遲延而生之損害，民法第二百三十一
    條第一項定有明文；又兩造主料採購單注意事項第(三)項後段亦明定若因（交貨）
    延誤致貨品須空運或遭國外客戶拒收所發生的損失，皆由供應布廠（即被上訴人
    ）負全責。本件被上訴人對A900130號訂單約定之交貨期限為九十年七月三十日
    ，惟被上訴人遲至同年九月四日至同年十一月九日間方陸續交貨完成等情並不爭
    執，則被上訴人顯有交貨遲延之情形。經查：
  1.上開 A900130號訂單之貨品型號為ＡＭ五○九三號，此為兩造所不爭，核與上訴
    人所出具之空運提單內容相符（原審卷第一一六頁）；證人周禹公亦到庭證稱：
    「證人國外客戶是在九十年十月十七日傳真給我們（如被證二十四）提到ＡＭ五
    ○九三型號黑色三千六百件已經遲延交貨一個半月，所以要求空運」等語（原審
    卷第三一四頁），顯見就該ＡＭ五○九三型號黑色三千六百件部分係有空運之必
    要，亦堪認定。而據原審被證二十四之信函所示（內容應為電子郵件），該批貨
    物於兆富公司之訂單編號為○二七六二八號，此亦與兆富公司及上訴人間編號○
    二七六二八號訂單之內容相符（原審卷第一九三頁）；而該編號之訂單經由上訴
    人轉向被上訴人下單後之訂單編號，則為A900130號訂單，亦有證人周禹公於九
    十二年一月十三日所出具之信函附卷可稽，顯見上訴人所空運者確為A900130 號
    訂單之貨品無疑。按被上訴人既對其就該訂單之貨品遲至同年十一月九日方陸續
    交貨完成之遲延給付事實不爭執，而上訴人復係於十一月十三日就該批貨物應上
    游廠商之要求空運出國（提單日期為十四日），顯見此部分之損害應即為被上訴
    人遲延給付所造成，被上訴人自應就上訴人所受空運費用之損失負損害賠償責任
    。
  2.兩造對海運費用係由國外客戶支出等情並不爭執，核與證人周禹公所述相符，從
    而如因遲延給付而改由空運時，上訴人雖應負擔空運費用之支出，但就國外客戶
    因此減少之海運費用支出，上訴人仍得請求扣抵，故上訴人所受之損害應為空運
    費用扣除海運費用後之差額。上訴人稱其所請求之空運費用業已扣除海運費用二
    萬五千九百四十三元，業據提出發票及統一發票附本院卷為證，被上訴人就此已
    表不爭執，則上訴人主張得扣除空運費用十四萬八千五百八十二元，應為可採。
七、按債務人無為一部清償之權利，此觀民法第三百十八條第一項規定自明。又債務
    人非依債務本旨實行提出給付者，不生提出之效力，亦為同法第二百三十五條所
    明定。債務人若僅提出給付之一部，除別有規定外，不得謂為依債務本旨提出，
    自不生提出之效力，債權人拒絕受領，即不負遲延責任，最高法院二十三年上字
    第九八號判例意旨可資參照。依上所述，被上訴人主張之二百四十五萬九千五百
    九十二元價金中，除應扣除超額給付布料之價金七萬六千九百八十六元及兩造間
    就Ｃ領片重織補貼費用之差額一萬五千八百七十八元外（此部分被上訴人未聲明
    不服），上訴人尚得以空運費用之損害賠償十四萬八千五百八十二元主張抵銷，
    故本件被上訴人所得請求之價金應為二百二十一萬八千一百四十六元。縱依上訴
    人之主張其於九十一年一月九日即已開妥支票待被上訴人受領，然該四紙支票總
    金額僅為二百十九萬七千八百六十四元，不足應給付金額，上訴人復自稱是九筆
    貸款總額扣除應該扣的（本院九十二年六月十八日準備程序筆錄），顯見該支票
    是就全部債務所為清償，自難認其已依債務本旨提出給付，故不論被上訴人係於
    前往取款時遭上訴人拒絕給付，抑或係被上訴人拒絕受領，揆諸前揭法條及判例
    意旨，均不負受領遲延之責任，上訴人此部分抗辯並非可採。
八、從而，被上訴人基於買賣關係，請求上訴人給付價金二百二十一萬八千一百四十
    六元，及自支付命令送達翌日即九十一年二月九日起至清償日止，按週年利率百
    分之五計算之遲延利息，洵屬正當，應予准許；逾此部份之請求，即屬無據，應
    予駁回。原審就超過上開應准許部分，為上訴人敗訴之判決，並為假執行之宣告
    ，自有未洽。上訴意旨就此部分指摘原判決不當，求予廢棄改判，為有理由。至
    於上開應准許部分，原審判命上訴人給付，並為假執行之宣告，核無違誤，上訴
    意旨，就此部分，仍執陳詞，指摘原判決不當，求予廢棄，為無理由，應駁回其
    上訴。
九、本件事證已臻明確，兩造所為之其他主張、陳述並所提之證據，經審酌後，認均
    與本件之結論無礙，爰不一一論述，併予敘明。
十、據上論結，本件上訴為一部有理由，一部無理由，依民事訴訟法第四百五十條、
    第四百四十九條第一項、第七十九條但書，判決如主文。
中      華      民      國    九十二    年      八      月      十一    日
                                民事第七庭
                                  審判長法  官  張  耀  彩
                                        法  官  王  仁  貴
                                        法  官  陳  玉  完
右正本係照原本作成。
如不服本判決，應於收受送達後二十日內向本院提出上訴書狀，其未表明上訴理由者
，應於提出上訴後二十日內向本院補提理由書狀（均須按他造當事人之人數附繕本）
上訴時應提出委任律師或具有律師資格之人之委任狀；委任有律師資格者，另應附具
律師資格證書及釋明委任人與受任人有民事訴訟法第四百六十六條之一第一項但書或
第二項（詳附註）所定關係之釋明文書影本。
中      華      民      國    九十二    年      八      月      十一    日
                                        書記官  張  淑  芬
附註：
民事訴訟法第四百六十六條之一（第一項、第二項）：
對於第二審判決上訴，上訴人應委任律師為訴訟代理人。但上訴人或其他法定代理人
具有律師資格者，不在此限。
上訴人之配偶、三親等內之血親、二親等內之姻親，或上訴人為法人、中央或地方機
關時，其所屬專任人員具有律師資格並經法院認為適當者，亦得為第三審訴訟代理人
。


司法院資訊處製作；財團法人民間司法改革基金會備份。
